【裁判字號】    95,交聲,161
【裁判日期】    950731
【裁判案由】    聲明異議
【裁判全文】
臺灣嘉義地方法院交通事件裁定         95年度交聲字第161號
    原處分機關  交通部公路總局嘉義區監理所
    異  議  人
    即受處分人  甲○○
上列異議人即受處分人因違反道路交通管理處罰條例案件，對於
原處分機關即交通部公路總局嘉義區監理所中華民國九十五年六
月十五日所為之處分（嘉監裁字第裁七○－Ｌ00000000
號裁決）聲明異議，本院裁定如下：
    主  文
原處分關於罰鍰部分撤銷。
前開撤銷部分，甲○○不罰。
    理  由
一、按法院受理有關交通事件，準用刑事訴訟法之規定，為道路
    交通管理處罰條例第八十九條前段所明定。判決宣示後送達
    前之上訴，亦有效力；裁定經宣示者，宣示後送達前之抗告
    ，亦有效力，刑事訴訟法第三百四十九條後段、第四百零六
    條後段亦有規定。準用前開規定結果，在公路主管機關處分
    宣示後、合法送達前所為之聲明異議，均應認為有效。倘處
    分之送達並未符合法定要件，受處分人對之聲明異議，因違
    法送達形同未予送達，應認該異議係在合法送達前所為而具
    備效力。查本件原處分機關即交通部公路總局嘉義區監理所
    民國九十五年六月十五日嘉監裁字第裁七○－Ｌ00000
    000號裁決係於同年六月二十一日送達至「嘉義縣太保市
    頂港子墘三十之二號」，有嘉義區監理所送達證書在卷可依
    。惟查，異議人即受處分人甲○○之戶籍地址係在「嘉義縣
    太保市頂港仔墘三十之五號」，有卷附戶籍查詢資料足憑。
    而警方舉發異議人違規時所填掣之嘉義縣警察局違反道路交
    通管理事件通知單上車主地址欄明確記載「嘉義縣太保市頂
    港仔墘三十之五號」，亦有卷附通知單可考。前開通知單上
    異議人地址既與異議人戶籍地址相同，嗣後裁決之原處分機
    關斷無不能自通知單上得知異議人正確送達地址，乃原處分
    機關竟向異於異議人住所之地址為送達，難認適法，送達自
    不生效力。異議人在該裁決合法送達前，即於九十五年七月
    十七日向本院聲明異議，依首開說明，應屬合法，此先敘明
    之。
二、按「一行為同時觸犯刑事法律及違反行政法上義務規定者，
    依刑事法律處罰之。但其行為應處以其他種類行政罰或得沒
    入之物而未經法院宣告沒收者，亦得裁處之。」九十四年二
    月五日公布，九十五年三月五日施行之行政罰法第二十六條
    第一項定有明文。而行政罰法係於九十四年二月五日公布，
    九十五年三月五日生效；道路交通管理處罰條例第十條之內
    容則於五十七年該條例制定之初即見明文。而行政罰法係釐
    清行政罰及刑事罰之範圍，為所有行政罰之總則性規範；道
    路交通管理處罰條例第十條亦為釐清行政罰及刑事罰範圍之
    總則性法律，且在行政罰法制定前早已公布施行。二者規範
    目的及性質相同，立法者後來制定行政罰法，即有取代先前
    所制定之道路交通管理處罰條例第十條，則依後法優於前法
    之法理，應優先適用行政罰法。
三、經查，異議人於九十五年四月九日凌晨二時十分許，駕駛牌
    照號碼三二七一－ＧＥ號自用小客車，行經嘉義縣道一六八
    線公路與嘉義縣道四九線公路交岔路口，其呼氣中所含酒精
    濃度超過每公升零點五五毫克，違反道路交通管理處罰條例
    第三十五條第一項第一款規定，為警舉發，嗣經原處分機關
    於九十五年六月十五日嘉監裁字第裁七○－Ｌ000000
    00號裁決裁處「罰鍰新台幣五萬七千元，吊扣駕駛執照十
    二個月」之處分，有前開字號裁決書在卷可稽。而異議人因
    前開時地服用酒類不能安全駕駛動力交通工具之相同行為，
    亦為臺灣嘉義地方法院檢察署檢察官以九十五年度偵字第二
    七三一號處刑書聲請簡易判決處刑，嗣經本院九十五年度嘉
    交簡字第一九三號刑事簡易判決就前開公共危險行為判處拘
    役五十日，如易科罰金以銀元三百元折算一日確定，九十五
    年六月九日執行易科罰金（即新臺幣四萬五千元）完畢，有
    卷附之臺灣高等法院被告前案紀錄表、前開字號聲請簡易判
    決處刑書、前開字號刑事簡易判決各一份足參。
四、準此，異議人一個酒後駕車行為乃同時觸犯刑法第一百八十
    五條之三及違反道路交通管理處罰條例第三十五條第一項第
    一款，觸犯刑事法律部分業據法院判處罪刑，原處分機關復
    科處具有事後制裁異議人行為性質之罰鍰，則依行政罰法第
    二十六條，為免一事二罰，應依刑事法律處罰。因此，原處
    分關於罰鍰部分有違行政罰法第二十六條規定，應予撤銷，
    該撤銷部分並諭知不罰。
五、末按「前項汽車駕駛人，經裁判確定處以罰金低於本條例第
    九十二條第三項所訂最低罰鍰基準規定者，應依本條例裁決
    繳納不足最低罰鍰之部分。」雖為九十四年十二月二十八日
    修正公布，九十五年七月一日施行之道路交通管理處罰條例
    第三十五條第八項所規定，惟行政罰法第五條亦規定：「行
    為後法律或自治條例有變更者，適用行政機關最初裁處時之
    法律或自治條例。但裁處前之法律或自治條例有利於受處罰
    者，適用最有利於受處罰者之規定。」查本件違規行為及原
    處分機關裁決均發生在九十五年七月一日前，斯時前開道路
    交通管理處罰條例第三十五條第八項之修正尚未施行，依行
    政罰法第五條規定，本件自應適用原處分機關最初裁處時即
    修正前法規，並無修正後繳納不足最低罰鍰規定之適用餘地
    ，附此敘明。
據上論斷，應依道路交通管理處罰條例第八十七條第二項，道路
交通案件處理辦法第二十條，裁定如主文。
中    華    民    國    95    年    7     月    31    日
                          交通法庭  法  官  張 道 周
上列正本證明與原本無異。
如不服本裁定，應於裁定送達後5日內向本院提出抗告狀（應附
繕本）。
中    華    民    國    95    年    7     月    31    日
                                    書記官  黃 意 雯


司法院資訊處製作；財團法人民間司法改革基金會備份。
